【裁判字號】    96,易,3278
【裁判日期】    970128
【裁判案由】    竊盜
【裁判全文】
臺灣臺北地方法院刑事判決              96年度易字第3278號
公  訴  人  臺灣臺北地方法院檢察署檢察官
被      告  丙○○
上列被告因竊盜案件，經檢察官提起公訴（96年度偵字第20279
號），因被告就被訴事實為有罪之陳述，經本院改依簡式審判程
序審理，茲判決如下：
    主  文
丙○○竊盜，處有期徒刑肆月，如易科罰金，以銀元佰元即新
臺幣玖佰元折算壹日，減為有期徒刑貳月，如易科罰金，以銀元
佰元即新臺幣玖佰元折算壹日；又竊盜，處有期徒刑伍月，如
易科罰金，以新臺幣壹仟元折算壹日，減為有期徒刑貳月又拾伍
日，如易科罰金，以新臺幣壹仟元折算壹日。應執行有期徒刑肆
月，如易科罰金，以銀元佰元即新臺幣玖佰元折算壹日。
    事  實
一、丙○○前曾觸犯竊盜罪，經臺灣士林地方法院以85年度易字
    第3261號判處有期徒刑7月確定，於民國86年6月17日執行完
    畢；又因犯竊盜罪，經臺灣桃園地方法院以90年度易字第22
    27號判決，判處拘役30日確定；再觸犯竊盜罪，經本院以94
    年度簡字第133號判處拘役30日確定，於94年3月15日易科罰
    金執行完畢（於本案不構成累犯），詎未見悔改：
    (一)丙○○意圖為自己不法之所有，於92年12月25日某時許，
      在臺北縣新店市○○路4號前，以其所有之鑰匙1支，將鑰
      匙插入機車電門發動後，徒手竊取登記於涂真賓名下，為
      丁○○所持有使用而停放於該處之車號DNY-273號機車1輛
      （引擎號碼：ET636046號），得手後留供己用，嗣因機車
      無法騎乘而置放於臺北縣新店市○○○街38號住處。
    (二)丙○○於上開竊得機車無法騎乘後，復另行起意，意圖為
      自己不法之所有，於96年2月12日9時許，在臺北縣中央七
      街與中央路口，以前開其所有之鑰匙1支，將鑰匙插入機
      車電門發動後，徒手竊取乙○○所有而停放於該處之車號
      VLA-020號機車1輛（引擎號碼：RL008393號），得手後懸
      掛其所有RQW-970號車牌騎乘使用。嗣於96年9月20日9時
      許，丙○○自行前往臺北縣政府警察局新店分局江陵派出
      所自首，始悉上情。
二、案經丙○○自首後經臺北縣政府警察局新店分局報請臺灣臺
    北地方法院檢察署檢察官偵查起訴。
    理  由
一、按本件被告丙○○所犯係死刑、無期徒刑、最輕本刑為三年
    以上有期徒刑以外之罪，其於準備程序就前揭被訴犯罪事實
    為有罪之陳述，經本院告知簡式審判程序之旨，並聽取其與
    公訴人之意見後，認無不得或不宜改依簡式審判程序進行之
    處，爰依刑事訴訟法第273條之1第1項、第284條之1，裁定
    為簡式審判程序，合先敘明。
二、上揭犯罪事實，業據被告坦承不諱（見偵查卷第6至8頁、第
    37頁，本院97年1月14日審判筆錄），且經證人即本件承辦
    員警甲○○於本院審理時證述被告自首及尋獲上開失竊機車
    經過，以及證人即被害人丁○○、乙○○於警詢時證稱機車
    失竊經過明確，復有臺北縣政府警察局新店分局扣押筆錄、
    扣押物品目錄表各1份、贓物認領保管單、臺北縣政府警察
    局車輛尋獲電腦輸入單各2紙、車號查詢輕型機車車籍3份、
    照片5張附卷可稽（見偵查卷第11至14頁、第19至27頁、第
    48 至52頁）。該補強證據已足資擔保被告所為之上開任意
    性自白之真實性，是本案事證已明確，被告犯行洵堪認定，
    應予依法論科。
三、本案新舊法比較部分
  (一)本案被告於實施犯罪事實欄(一)所示竊盜行為後，刑法部分條
    文業於94年2月2日經總統令修正公布，並自95年7月1日起生
    效施行（下稱現行刑法）；復參酌最高法院95年5月23日第8
    次刑事庭會議決議意旨，現行刑法第2條第1項之規定，係規
    範行為後法律變更所生新舊法律比較適用之準據法，於現行
    刑法施行後，應適用現行刑法第2條第1項之規定，為「從舊
    從輕」之比較；又比較時應就罪刑有關之共犯、未遂犯、想
    像競合犯、牽連犯、連續犯、結合犯，以及累犯加重、自首
    減輕暨其他法定加減原因（如身分加減）與加減例等一切情
    形，綜其全部罪刑之結果而為比較。
  (二)刑法第320條第1項關於普通竊盜罪之處罰，乃明訂「處五年
    以下有期徒刑、拘役或五百元以下罰金」。依修正前刑法第
    33條第5款規定：「主刑之種類如左：五、罰金：一元以上
    。」且刑法分則編各罪所定罰金之貨幣單位原為銀元，而銀
    元與新臺幣間之折算，依現行法規所定貨幣單位折算新臺幣
    條例第2條規定，以銀元1元折算新臺幣3元。而現行刑法第
    33條第5款則修正為：「主刑之種類如下：五、罰金：新臺
    幣一千元以上，以百元計算之。」是現行刑法關於罰金刑之
    最低數額部分，已較修正前之刑法規定提高，自以修正前刑
    法第33條第5款規定，較有利於被告。
  (三)又修正前刑法第41條第1項前段規定：「犯最重本刑為五年
    以下有期徒刑以下之刑之罪，而受六個月以下有期徒刑或拘
    役之宣告，因身體、教育、職業、家庭之關係或其他正當事
    由，執行顯有困難者，得以一元以上三元以下折算一日，易
    科罰金。」依斯時有效施行之罰金罰鍰提高標準條例第2條
    前段規定（業於95年5月17日經總統以華總一義字第0950006
    9791號令修正公布刪除，並自95年7月1日起生效），依刑法
    第41條易科罰金者，就其原定數額提高為100倍折算1日，則
    被告行為時之刑法及罰金罰鍰提高標準條例關於易科罰金折
    算標準之規定，係以銀元300元折算1日，經折算為新臺幣後
    ，應以新臺幣900元折算1日。而現行刑法第41條第1項前段
    規定：「犯最重本刑為五年以下有期徒刑以下之刑之罪，而
    受六個月以下有期徒刑或拘役之宣告者，得以新臺幣一千元
    、二千元或三千元折算一日，易科罰金。」比較修正前、後
    關於易科罰金折算標準之規定，以修正前刑法第41條第1項
    前段及修正前罰金罰鍰提高標準條例第2條前段規定，較有
    利於被告。
  (四)修正前刑法第62條規定「對於未發覺之罪自首而受裁判者，
    減輕其刑。但有特別規定者，依其規定。」修正後同法第62
    條則規定：「對於未發覺之罪自首而受裁判者，得減輕其刑
    。但有特別規定者，依其規定。」比較新舊法修正之結果，
    自以修正前之規定較有利於被告。
  (五)綜上，就本案被告所實施犯罪事實欄(一)所示竊盜行為部分，
    經比較前述刑法關於罰金刑、自首及易科罰金折算標準等規
    定，以修正前之刑法規定，較有利於被告，是依現行刑法第
    2 條第1項前段規定，自應適用被告行為時之法律即修正前
    之刑法規定。
  (六)此外，本案被告所為犯罪事實欄(二)所示竊盜犯行之犯罪時間
    ，既在前述刑法修正之後，自無比較新、舊法之問題，即應
    適用現行刑法之規定予以論罪科刑，併此敘明。
四、核被告所為，均係犯刑法第320條第1項之竊盜罪。其先後2
    次竊盜行為，犯意各別，行為互殊，應予分論併罰。查，本
    件竊案發生後，雖經報警處理，惟始終未查明係被告所犯，
    直至96年9月20日，被告自行前往臺北縣政府警察局新店分
    局江陵派出所自首上開竊盜之犯行而接受裁判等情，有證人
    甲○○證述及警詢時之調查筆錄可按。是被告在有偵查犯罪
    職權之機關尚不知何人為犯罪行為人之前，即自行陳明犯行
    而接受裁判，分別就犯罪事實欄(一)所示竊盜犯行應依行為時
    即修正前刑法第62條前段、犯罪事實欄(二)所示竊盜犯行依行
    為時即現行刑法第62條前段自首之規定減輕其刑。爰審酌被
    告正值壯年，竟不思循正當途徑取得財物，已有多次竊盜前
    科，猶不知悔改，迭再犯本件竊盜行為，兼衡其犯罪動機、
    目的、手段、所竊財物價值以及犯罪坦承犯行之態度等一切
    情狀，分別量處如主文所示之刑，並均諭知易科罰金之折算
    標準。末查，本案被告所為竊盜罪之犯罪時間均在96年4月
    24日以前，合於中華民國九十六年罪犯減刑條例第2條第1項
    第3款所定之減刑要件，爰分別減其宣告刑2分之1，並定其
    應執行刑及諭知易科罰金之折算標準。（而刑法關於易科罰
    金折算標準之規定，依前述說明，以被告實施犯罪事實欄(一)
    所示竊盜行為時之法律即修正前刑法第41條第1項前段規定
    ，較有利於被告，是依刑法第2條第1項前段規定，本案被告
    所犯各罪併合處罰後，自應依修正前刑法第41條第1項前段
    規定，諭知易科罰金之折算標準。）末查，被告犯罪所用之
    鑰匙1支，並未扣案，就該鑰匙是否滅失被告供述前後不一
    ，且無積極證據證明仍存在，為免將來執行之困難，爰不宣
    告沒收，併予敘明。
據上論斷，應依刑事訴訟法第273條之1第1項前段、第299條第1
項前段，刑法第2條第1項前段、第320條第1項、第62條前段、第
41條第1項前段、第51條第5款，修正前刑法第62條前段、第41條
第1項前段，刑法施行法第1條之1，修正前罰金罰鍰提高標準條
例第2條，現行法規所定貨幣單位折算新臺幣條例第2條，中華民
國九十六年罪犯減刑條例第2條第1項第3款、第7條、第9條，判
決如主文。
本案經檢察官蕭方舟到庭執行職務。
中    華    民    國    97    年    1     月    28    日
                  刑事第十庭    法  官  呂煜仁
上正本證明與原本無異。
如不服本判決，應於判決送達後10日內向本院提出上訴狀（應抄
附繕本）。告訴人或被害人如對於本判決不服者，應具備理由請
求檢察官上訴，其上訴期間之計算係以檢察官收受判決正本之日
期為準。
                                書記官  陳泰寧
中    華    民    國    97    年    1     月    29    日
中華民國刑法第320條
（普通竊盜罪、竊佔罪）
意圖為自己或第三人不法之所有，而竊取他人之動產者，為竊盜
罪，處5年以下有期徒刑、拘役或5百元以下罰金。
意圖為自己或第三人不法之利益，而竊佔他人之不動產者，依前
項之規定處斷。
前二項之未遂犯罰之。


司法院資訊處製作；財團法人民間司法改革基金會備份。
